【裁判字號】    99,交聲,792
【裁判日期】    991224
【裁判案由】    聲明異議
【裁判全文】
臺灣臺南地方法院交通事件裁定         99年度交聲字第789號
原處分機關交通部公路總局嘉義區監理所新營監理站
異  議  人
即受處分人  段景富
聲  請  人  吳慧珠
上列異議人即受處分人因違反道路交通管理處罰條例案件，對於
交通部公路總局嘉義區監理所新營監理站民國99年3 月31日所為
之下列裁決處分（裁決書案號如附表所示）聲明異議，本院裁定
如下：
    主    文
原處分均撤銷。
段景富均不罰。
吳慧珠之異議均駁回。
    理    由
一、原處分意旨如附表所示。
二、本件聲明異議意旨略以：異議人係金元當舖之負責人，於94
    民國年11月28日將上開小貨車讓渡予異議人吳慧珠，嗣後吳
    慧珠復於95年1 月7 日將上開小貨車讓渡予第三人林文生，
    且依讓渡書所載，該車讓渡後所生之民、刑事責任及違規紅
    單，均應由林文生負其法律責任，故上開小貨車於97、98年
    間之違規均與異議人無關，為此聲明異議，請求撤銷原處分
    等語。
三、按道路交通管理處罰條例第7 條之2 、同條例第85條第1 項
    及違反道路交通管理事件統一裁罰基準及處理細則第36條之
    規定，如係逕行舉發之情形，應按已查明之資料，由舉發機
    關送達被通知人即汽車所有人，再由汽車所有人依通知單之
    應到案日期前到案，並告知違規駕駛人之姓名等資料，處罰
    機關應另行通知違規駕駛人到案依法處理，逾應到案日期，
    處罰機關始得依上揭規定處罰該汽車所有人。換言之，對於
    違反道路交通管理處罰條例行為之處罰，原則上應處罰汽車
    駕駛人，而例外如有應可歸責於車輛所有人之情形下，始得
    處罰車輛所有人。然上開所指之「汽車所有人」，並非專指
    車籍資料上所登記之車主，而係指該車輛於違規當時之真正
    所有權人，蓋車籍資料僅係監理機關對於車輛管理之行政登
    記事項，車籍資料上之車主名稱登記，雖可據以作為該車所
    有人之判斷依據，然該車籍資料所登記之車主，並非當然即
    為民法上之真正所有權人，實際上仍應依照民法上動產所有
    權歸屬之相關規定加以判斷，而非絕對以車籍資料上登記之
    車主，為認定車輛所有權人之唯一標準。
四、經查：
(一)、異議人段景富之異議部分：
 (1)、異議人段景富其所有車牌號碼3461-JN 號自用一般小貨車
      ，於如附表所示之違規時間，經人駕駛行經如附表所示之
      違規地點時，因有如附表所示之違規事實，經舉發機關分
      別予以製單逕行舉發等情，有如附表所列案號之裁決書、
      舉發違反道路交通管理事件通知單及違規查詢報表各1 紙
      在卷可稽。
 (2)、異議人段景富於本院99年度交聲字第676 號聲明異議案件
      陳稱其於94年11月28日將3461-JN 號車輛賣給吳慧珠小姐
      ，該車目前不是登記我的名字，是登記許政揮的名字乙節
      ，業據同案異議人吳慧珠到庭陳稱：「我提出此異議狀係
      因違規單雖然都是開段先生名字，但段先生已將3461-JN
      車子賣給我，而我又認為車子已賣給林文生，不應該是段
      先生或我來負責，所以我想說要去臺東簡易庭談，後來經
      他們解釋，我才知道要向法院異議。」、「因為那車輛確
      實是我賣給林文生，本件雖然裁決書是開給段景富，但段
      景富之後會找我，所以我才一起異議。且我賣給林文生的
      讓渡書上有記載，違規責任應由林文生負責。」、「我是
      中間有人介紹認識林文生，即讓渡書上所載『蠻牛』那個
      人。當時是蠻牛與林文生一起來買車的，我並不認識林文
      生，我交給他流當證明正本，行照正本、車主的身分證影
      本，並簽立讓渡合約書。我認為契約書都是合法有效的，
      不應該罰我，實質的違規人應該是林文生，而不應該罰我
      。」等語，有該案99年8 月18日訊問筆錄1 份在卷足憑，
      佐以異議人提出之流當品讓渡合約書2 紙，堪認異議人段
      景富確於94年11月28日將上開自小貨車讓渡予吳慧珠，嗣
      後吳慧珠復於95年1 月7 日將上開自小貨車讓渡予第三人
      林文生一情屬實，應可採信。從而，車牌號碼3461-JN 號
      自小貨車於如附表所示之違規時間當時，已非置於異議人
      段景富支配管領之下，且本院復查無其他積極證據足證異
      議人段景富為本件違規行為之實際駕駛人，自難認異議人
      段景富為本件違規車輛之所有人及實際駕駛人。
(二)、異議人吳慧珠之異議部分：
      按受處分人不服道路交通管理處罰條例第8 條主管機關所
      為之處罰，得於接到裁決書之翌日起20日內向管轄地方法
      院聲明異議，為道路交通管理處罰條例第87條第1 項定有
      明文。次按道路交通案件處理辦法所稱之交通案件，指違
      反道路交通管理處罰條例，經公路主管機關或警察機關或
      其聯合設置之裁決機關處罰後，聲明異議之案件，道路交
      通案件處理辦法第2 條第1 款亦有明文規定。是依道路交
      通管理處罰條例第87條規定向管轄法院聲明異議者，以經
      公路主管機關或警察機關或其聯合裁決機關業已為裁決處
      罰之案件始得為之。易言之，異議人對交通違規之異議應
      針對上開機關因處罰所為之「裁決」且係「受處分人」，
      始得為之。查附表所示之裁決書中，其所載受處分人均為
      「段景富」，有如附表所示之違反道路交通管理事件裁決
      書附卷可稽，異議人吳慧珠並非如附表所示裁決書之受處
      分人，自無提起本件異議之權利。
五、綜上所述，本件依調查所得之證據，尚不足以證明本件違規
    行為時，異議人段景富為車牌號碼3461-JN 號自用一般小貨
    車之所有人，或係實際駕駛人，則原處分機關未予詳查，僅
    以異議人段景富曾為上開自小貨車之所有人即對之逕行裁罰
    ，於法即有未合，自應由本院裁定將原處分撤銷，另為異議
    人段景富不罰之諭知，以資適法。至於異議人吳慧珠之異議
    部分，其聲明異議不合法律上程式，且無從補正，自應將其
    異議駁回。
六、據上論斷，應依道路交通管理處罰條例第87條第2 項，道路
    交通案件處理辦法第18條、第20前段，裁定如主文。
中    華    民    國    99    年    12    月    24    日
                  交通法庭法  官  鄭燕璘
附表：
┌──┬───────┬────┬────┬────────┬──────┬────┐
│編號│裁決書字號    │違規時間│違規地點│  舉發違規事實  │舉發違反法條│罰鍰金額│
│    │              │        │        │                │            │(新臺幣)│
├──┼───────┼────┼────┼────────┼──────┼────┤
│ 1  │新監裁違字第裁│97年6 月│新市收費│行駛高速公路，於│道路交通管理│   900元│
│    │73-ZDQ012962號│20日10時│站北上第│駛進收費站繳費時│處罰條例第33│        │
│    │（即99年度交聲│15分    │7 車道  │，未依標線指示過│條第3 項    │        │
│    │字第789號）   │        │        │站繳費          │            │        │
├──┼───────┼────┼────┼────────┼──────┼────┤
│ 2  │新監裁違字第裁│97年6 月│楊梅收費│行駛高速公路，於│道路交通管理│   900元│
│    │73-ZBP027589號│20日14時│站南下第│駛進收費站繳費時│處罰條例第33│        │
│    │（即99年度交聲│43分    │8 車道  │，未依標線指示過│條第3 項    │        │
│    │字第792號）   │        │        │站繳費          │            │        │
├──┼───────┼────┼────┼────────┼──────┼────┤
│ 3  │新監裁違字第裁│97年6 月│新營收費│行駛高速公路，於│道路交通管理│   900元│
│    │73-ZDQ012967號│20日16時│站南下第│駛進收費站繳費時│處罰條例第33│        │
│    │（即99年度交聲│50分    │7 車道  │，未依標線指示過│條第3 項    │        │
│    │字第793號）   │        │        │站繳費          │            │        │
├──┼───────┼────┼────┼────────┼──────┼────┤
│ 4  │新監裁違字第裁│97年6 月│斗南收費│行駛高速公路，於│道路交通管理│   900元│
│    │73-ZDP014248號│20日16時│站南下第│駛進收費站繳費時│處罰條例第33│        │
│    │（即99年度交聲│30分    │8 車道  │，未依標線指示過│條第3 項    │        │
│    │字第798號）   │        │        │站繳費          │            │        │
├──┼───────┼────┼────┼────────┼──────┼────┤
│ 5  │新監裁違字第裁│97年6 月│國平路  │在道路收費處所停│道路交通管理│   300元│
│    │73-1S0000000號│1 日20時│        │車，經催繳後仍未│處罰條例第56│        │
│    │（即99年度交聲│22分    │        │依規定於期限內繳│條第2 項    │        │
│    │字第807號）   │        │        │費              │            │        │
├──┼───────┼────┼────┼────────┼──────┼────┤
│ 6  │新監裁違字第裁│97年5 月│岡山收費│行駛高速公路，於│道路交通管理│   900元│
│    │73-ZEP021258號│23日13時│站南下第│駛進收費站繳費時│處罰條例第33│        │
│    │（即99年度交聲│0分     │7 車道  │，未依標線指示過│條第3 項    │        │
│    │字第812號）   │        │        │站繳費          │            │        │
├──┼───────┼────┼────┼────────┼──────┼────┤
│ 7  │新監裁違字第裁│97年5 月│永華路-3│在道路收費處所停│道路交通管理│   300元│
│    │73-1S0000000號│14日17時│        │車，經催繳後仍未│處罰條例第56│        │
│    │（即99年度交聲│32分    │        │依規定於期限內繳│條第2 項    │        │
│    │字第813號）   │        │        │費              │            │        │
├──┼───────┼────┼────┼────────┼──────┼────┤
│ 8  │新監裁違字第裁│97年5 月│斗南收費│行駛高速公路，於│道路交通管理│   900元│
│    │73-ZDP013716號│12日17時│站南下第│駛進收費站繳費時│處罰條例第33│        │
│    │（即99年度交聲│41分    │8 車道  │，未依標線指示過│條第3 項    │        │
│    │字第821號）   │        │        │站繳費          │            │        │
├──┼───────┼────┼────┼────────┼──────┼────┤
│ 9  │新監裁違字第裁│97年5 月│新市收費│行駛高速公路，於│道路交通管理│   900元│
│    │73-ZDR012638號│10日5 時│站北上第│駛進收費站繳費時│處罰條例第33│        │
│    │（即99年度交聲│32分    │7 車道  │，未依標線指示過│條第3 項    │        │
│    │字第824號）   │        │        │站繳費          │            │        │
├──┼───────┼────┼────┼────────┼──────┼────┤
│10  │新監裁違字第裁│97年5 月│永福路-1│在道路收費處所停│道路交通管理│   300元│
│    │73-1S0000000號│5 日17時│        │車，經催繳後仍未│處罰條例第56│        │
│    │（即99年度交聲│9 分    │        │依規定於期限內繳│條第2 項    │        │
│    │字第832號）   │        │        │費              │            │        │
└──┴───────┴────┴────┴────────┴──────┴────┘
以上正本證明與原本無異。
如不服本裁定，應於收受送達後5日內向本院提出抗告狀。（應
附繕本）
                                    書記官  蔡明峰
中    華    民    國    99    年    12    月    24    日

司法院資訊處製作；財團法人民間司法改革基金會備份。
